【裁判字號】    99,訴,27
【裁判日期】    990714
【裁判案由】    請求侵權行為損害賠償
【裁判全文】
臺灣屏東地方法院民事判決                99年度訴字第27號
原      告  丙○○
訴訟代理人  孔福平律師
被      告  甲○○
被      告  乙○○
上列當事人間因請求侵權行為損害賠償事件（98年度交簡附民字
第11號），經本院刑事庭裁定移送前來，本院於民國99年6 月30
日言詞辯論終結，判決如下：
    主      文
被告甲○○應給付原告新臺幣陸拾玖萬肆仟陸佰拾肆元，及自
民國九十八年十月七日起至清償日止，按週年百分之五計算之利
息。
原告其餘之訴駁回。
訴訟費用由被告甲○○負擔十分之三，餘由原告負擔。
    事實及理由
一、被告甲○○經合法通知，無正當理由未於言詞辯論期日到場
    ，核無民事訴訟法第386 條各款規定情事，爰依原告聲請准
    由其一造辯論而為判決。又按訴狀送達後，原告不得將原訴
    變更或追加他訴。但訴訟標的對於數人必須合一確定時，追
    加其原非當事人之人為當事人者、不甚礙被告之防禦及訴訟
    之終結者、被告於訴之變更或追加無異議，而為本案之言詞
    辯論者，視為同意變更或追加，不在此限，民事訴訟法第25
    5 條第1 項第5 款、第7 款、第2 項定有明文。本件原告追
    加被告乙○○核符上開規定，應予准許，先行敘明。
二、原告起訴主張：
（一）被告甲○○無駕駛執照，於民國（下同）98年5 月5 日5
    時35分許，駕駛車牌號碼6K-1915 號自用小客車，搭載李松
    珍沿屏東縣屏東市○○路由東往西行進，途經該路與仁愛路
    交岔口前，該小客車行進方向之管制號誌紅燈。甲○○預見
   「 闖越紅燈行駛極易肇事致人死傷」竟確信其不發生而仍貿
    然闖越紅燈前行，致該小客車撞及由蘇克已所駕駛沿仁愛路
    由南往北直行之車牌號碼DQ-7742 號自用小貨車。蘇克已因
    此受有: 第7 頸椎、第1 胸椎滑脫、右顴骨骨折、第
    1 、2 、5. 6. 7 頸椎骨折等傷害。經警報請台灣屏東地方
    法院檢察署檢察官以98年偵字第5883號聲請簡易判決處刑，
    並經鈞院以98年交簡字第642 號過失傷害案件判決有期徒刑
    參月，得易科罰金在案。被告乙○○為被告甲○○之胞妹，
    是車牌號碼6K-1915 號自用小客車之所有人，明知甲○○無
    駕駛執照，依道路交通管理處罰條例第21條第1 項第1 款規
    定不得駕駛小型車，竟仍將該車允許甲○○駕駛（同條例第
    23條第2 款，致生本件車禍，原告因而受傷，實有違反違反
    保護交通安全法令，依民法第184 條第2 項規定應負賠償責
    任。
（二）按因故意或過失，不法侵害他人之權利者，負損害賠償責
    任。故意以背於善良風俗之方法，加損害於他人者亦同。違
    反保護他人之法律，致生損害於他人者，負賠償責任。但能
    證明其行為無過失者，不在此限（民法第184 條) 。不法侵
    害他人之身體或健康，對於被害人因此喪失或減少勞動能力
    或增加生活上之需要時，應負損害賠償責任( 同法第193 條
    第1 項) ，上揭賠償責任自應包括因勞動能力之喪失或減少
    ，而喪失將來一部或全部之收入，及將來維持傷害後身體及
    健康之必需支出在內( 最高法院22年上字第353 號判例) 。
    又被害人雖非財產上之損害，亦得請求賠償相當之金額( 同
    法第194 條第1 項) 。
（三）原告因被告過失傷害，原告已受有如下之損害:
 1 、醫療費用: 新台幣（下同）157,799 元。含(1) 寶建醫院:
    2,460 元(2)高雄榮民總醫院: 155,339 元。
2 、增加生活上之負擔: 788,627 元。含(1) 醫療用品費: 8,30
    2 元(2) 停車費: 325 元(3) 救護車費: 4,000 元住院榮總
    看護費:46,000 元(5) 除上以外之看護費: 730,000 元，因
    原告於98年5 月31日出院，需使用頸椎外固定器三個月，日
    夜需人照顧。又於98年9 月14日入院高雄榮民總醫院，於98
    年9 月16日離院，住院期間，拆除頸椎外固定器，改為穿戴
    頸胸椎頸圈背架，目前仍需專人日夜照顧。出院後日夜需專
    人照顧時間約一年，以每日看護費2,000 元計，為2000元x3
    65天＝730,000 元。
 3、喪失工作能力之損失: 207,360 元。原告因此喪失工作能力
    ，期間以一年計始能回復，以基本工資每月17,280元計，原
    告損失: 17,280元x12 個月＝207,360 元。
 4、非財產上之損害：500,000 元。原告受被告侵害，致身體、
    健康遭受嚴重損害，除長期住院，急診手術外，尚需長期使
    用頸椎外固定器，後雖改穿載頸胸椎頸圈背架。期間，仍需
    專人日夜照顧，精神痛苦、難熬，顯難想像! 就此部分: 請
    求被告給付50萬元之精神慰撫金! 尚難彌補原告日夜所受長
    期精神之痛苦。綜上，請求被告給付總額為1,653,786 元。
（四）以上有原告提出之台灣屏東地方法院檢察署98年偵字第58
    83號聲請簡易判決處刑書影本、屏東縣警察局道路交通事故
    照片黏貼紀錄表、肇事車輛現況照片、寶建醫院診斷書影本
    、高雄榮民總醫院診斷書影本、出院計劃影本、原告現況照
    片等為證。並聲明：1 、被告應連帶給付原告1,653,786 元
    ，及自本訴狀繕本送達之翌日起至清償日止，按週年百分之
    5計算之利息。
三、被告方面：
（一）被告甲○○經合法通知未於言詞辯論期日到庭，亦未提出
    書狀作何聲明或陳述。
（二）被告乙○○抗辯稱：肇事之車牌號碼6K-1915 號自用小客
    車（下稱系爭車輛）為伊所有，但被告甲○○並未經伊同意
    而自行駕駛該車外出肇禍，且伊只知甲○○有大客車駕照，
    不知其有無小客車駕照。被對於原告請求之醫藥費部分沒有
    意見，其於請求項目及金額請鈞院審酌。並聲明：原告之訴
    駁回。
四、本院之判斷：
（一）被告甲○○部分：
 1、原告主張之事實，業據其提出台灣屏東地方法院檢察署98年
    偵字第5883號聲請簡易判決處刑書影本、屏東縣警察局道路
    交通事故照片黏貼紀錄表、肇事車輛現況照片、寶建醫院診
    斷書影本、高雄榮民總醫院診斷書影本、出院計劃影本、原
    告身體現況照片等為證，刑事部分，並經本院以98年度交簡
    字第642 號過失傷害案件判決有期徒刑參月，得易科罰金在
    案，且經本院審理中核閱該案刑事卷宗（含警、偵卷）屬實
    ，且經本院函調高雄榮民總醫院及寶建醫院之原告病歷資料
    核閱無誤。被告甲○○已於相當時期受合法之通知，而於言
    詞辯論期日不到場，亦未提出書狀爭執，依民事訴訟法第28
    0 條第3 項準用同條第1 項之規定，視同自認，堪認原告之
    主張為真實。
 2、按因故意或過失不法侵害他人之權利者，負損害賠償責任。
    汽車、機車或其他非依軌道行駛之動力車輛，在使用中加損
    害於他人者，駕駛人應賠償因此所生之損害。不法侵害他人
    之身體或健康者，對於被害人因此喪失或減少勞動能力或增
    加生活上之需要時，應負損害賠償責任。不法侵害他人致死
    者，被害人之父、母、子、女及配偶，雖非財產上之損害，
    亦得請求賠償相當之金額。民法第184 條第1 項前段、第19
    1 條之2 前段、第193 條第1 項、第194 條分別定有明文。
    本件被告甲○○駕車行駛至交岔路口違規闖越紅燈肇禍致原
    告受傷，其間具有相當因果關係，自應負其過失責任，並依
    上開法條規定負損害賠償責任。
 3、茲就原告請求賠償之項目及金額，分別審酌如下：
  (1)醫療費用部分: 157,799 元。含寶建醫院:2,460元及高雄榮
    民總醫院155,339 元，有原告提出之各該醫院之醫療費用單
    據影本（見附民卷第33－39頁）為證，經核相符，此部分求
    償應予准許。
  (2)增加生活上之負擔部分：關於醫療用品費:8,30 2 元停
    車費:325元救護車費: 4,000 元住院榮總看護費（98年
    5 月31日出院前）:46,00 0元部分，有原告提出之收費單據
    影本（見附民卷第40－59頁）為證，合計58,627元，經核相
    符，且為原告因此次車禍受傷及住院生活上必要支出之費用
    ，應予認列。至於原告主張其自98年5 月31日出院後，需使
    用頸椎外固定器三個月，日夜需人照顧，又於98年9 月14日
    入院高雄榮民總醫院，於98年9 月16日離院，住院期間，拆
    除頸椎外固定器，改為穿戴頸胸椎頸圈背架，目前仍需專人
    日夜照顧。出院後日夜需專人照顧時間約一年，以每日看護
    費2,000 元計，為2000元x3 65 天＝730,000 元，經查此部
    分，依據卷附之高雄榮民總醫院原告病歷資料函覆表載稱：
    「‧‧‧5 月31日出院，98年9 月14日至98年9 月16日入院
    接受檢查及移除頸椎外固定器之後，持續於神精外科門診追
    蹤，根據最後一次門診記錄（98.12.23），病人目前仍有左
    上臂輕度無力及麻木感。」等語以觀，應可推定原告自98年
    5 月31日出院至98年9 月16日住院拆除頸椎外固定器期間（
    合計108 日），其生活起居確有不便，仍需專人照顧，則原
    告請求此期間之生活上必要支出之看護費，尚屬合理，依高
    雄榮民總醫院函覆看護費為每日2,000 元，此期間之看護費
    為216,000 元（計算式：108 ×2,000 ＝216,000 ）。本項
    目之費用總計為274,627 元（計算式：216,000 ＋58,627＝
    274,627），逾此範圍之請求，即不應准許。
  (3)喪失工作能力之損失部分: 承上所述，原告自98年5 月31日
    出院至98年9 月16日住院拆除頸椎外固定器期間（合計108
    日）生活起居既屬不便，仍需專人照顧，足證此期間亦無法
    從事生計，原告受傷前以種植蔬果為生，一個月平均收入約
    25,000元，有原告提出之里長證明書為證（見卷第102 頁）
    ，足證其仍有勞動收入，原告主張以基本工資每月17,280元
    計算，每日為576 元，則其喪失工作能力之日數為108 日，
    合計為62,208元，逾此範圍之請求，即不應准許。
  (4)非財產上之損害部分：按慰撫金之金之賠償，得斟酌雙方身
    分、資力、經濟狀況與加害程度各為如何，以及其他各種情
    形，核定相當之數額（最高法院51年臺上字第223 號判例意
    旨參照）。查原告現年68歲，商專畢業，目前無業，之前則
    以種植蔬果為生，有多筆土地，並有房屋及有投資，財產總
    額：2,521,886 元。被告甲○○年40歲，高中肄業，業園藝
    ，經濟小康，無自有不動產。以上經原告自陳及有警卷筆錄
    可稽，亦有卷附之稅務電子閘門財產所得調件明細表各乙份
    可憑（見卷第31至40頁），本院審酌上情及兩造之身分、地
    位、經濟狀況等情狀。又原告受被告侵害，致身體、健康遭
    受嚴重損害，除長期住院，急診手術外，尚需長期使用頸椎
    外固定器，後雖改穿載頸胸椎頸圈背架，期間仍需專人照顧
    ，身心確屬痛苦，認原告主張被告應賠償之非財產上損害50
    0,000元，尚屬過高，應為200,000 元，較屬適當。
 4、綜上所述，原告依侵權行為之法律關係訴請被告甲○○給付
    694634元（計算式：157,799 元＋274,627 元＋62,208元＋
    200,000 元＝694,634 元）及自起訴狀繕本送達之翌日（98
    年10月7 日）起至清償日止，按週年百分之5 計算之利息，
    為有理由，應予准許，逾此範圍之請求，為無理由，應予駁
    回。
（二）被告乙○○部分：
    本件原告追加被告乙○○應與被告甲○○負連帶賠償之理由
    ，係以被告乙○○明知被告甲○○無駕駛執照，仍將其所有
    系爭車輛交給甲○○駕駛致肇車禍，原告因而受傷，被告乙
    ○○有民法第184 條第2 項之損害賠償責任為其論據；惟查
    被告乙○○張已否認明知甲○○無駕照，並辯以甲○○未經
    其同意自駕系爭車輛肇禍等語。經查被告甲○○在警訊中並
    未述稱系爭車輛有經其妹即被告乙○○同意而駕駛。又甲○
    ○雖有職業大客車駕照，但已吊銷，但於警卷所附98年6 月
    30日道路交通事故調查筆錄內則載明「有普通自小客車駕照
    。」（見警卷第4 頁），則甲○○是否如台灣屏東地方法院
    檢察署檢察官98年偵字第5883號聲請簡易判決處刑書所載「
    無駕駛執照」已容置疑。且原告就其主張被告乙○○明知被
    告甲○○無駕駛執照，仍將其所有系爭車輛交給甲○○駕駛
    之有利於己之事實，未能舉證證明。從而，原告依侵權行為
    之法律關係主張被告乙○○應與被告甲○○同負連帶賠償，
    即非有據，應予駁回。
五、據上論結：本件原告之訴，為一部有理由，一部無理由，依
    民事訴訟法第385 條第1 項前段、第79條，判決如主文。
中    華    民    國    99    年    7    月    14     日
                  民事第二庭  法  官  胡晏彰
正本係照原本作成。
如對判決上訴，須於判決送達後20日內向本院提出上訴狀，其未
表明上訴理由者，應於提出上訴後20日內向本院補提理由書狀（
均須按他造當事人之人數附繕本）。
中    華    民    國    99    年    7     月    14    日
                              書記官  郭松菊

司法院資訊處製作；財團法人民間司法改革基金會備份。
